臺灣高等法院刑事判決
111年度上易字第1057號
上  訴  人  臺灣新竹地方檢察署檢察官
被      告  蔡敏貴


上列上訴人因被告妨害自由案件，不服臺灣新竹地方法院110年
度簡上字第104號，中華民國111年5月12日第一審判決（聲請簡
易判決處刑案號：臺灣新竹地方檢察署110年度偵字第3505號）
，提起上訴，本院判決如下：
    主  文
上訴駁回。
    理  由
一、本院審理範圍：本件檢察官聲請簡易判決處刑意旨認被告蔡
    敏貴涉犯㈠刑法第354條之毀損（即原判決有罪部分）、㈡刑
    法第306條第1項之侵入住宅（即原判決無罪部分）等罪嫌，
    原審判決後，檢察官僅針對前開㈡原審判決無罪部分提起上
    訴，被告則均未上訴，上述㈠部分因檢察官及被告均未上訴
    而確定。是本院審理範圍僅限上述㈡被告被訴侵入住宅部分
    ，先予敘明。
二、聲請簡易判決處刑意旨略以：被告基於無故侵入住宅、建築物或附連圍繞土地之犯意，於民國110年2月11日12時許，未經告訴人盧威州之同意，無故自新竹市○○街000號5樓陽台攀爬侵入至新竹市○○街00號告訴人住處之雨遮，並將其屋簷之泥沙撥至告訴人住處1樓後陽台，嗣經告訴人察看監視器，始悉此情。因認被告涉犯刑法第306條第1項侵入住宅罪嫌等語。
三、按犯罪事實應依證據認定之，無證據不得認定犯罪事實；不
    能證明被告犯罪者，應諭知無罪之判決，刑事訴訟法第154
    條第2項及第301條第1項前段分別定有明文。又刑法第306條
    第1項之侵入住宅罪，係以「無故」為構成要件，意指無正
    當理由而言。所謂正當理由，不以法律明文規定者為限，即
    習慣上或道義上所許可，而無背於公序良俗者，亦屬之。因
    此，究竟有無正當理由，仍需依阻卻違法事由之一般原理，
    視其行為是否具有社會相當性為斷，亦即視其行為是否符合
    社會倫理、公序良俗及法益保護之精神，如未逾越歷史文化
    所形成之社會倫理秩序規範，即具有社會相當性。
四、公訴意旨認被告涉有上開侵入住宅罪嫌，無非係以：被告於
    警詢及偵訊之供述、告訴人之指訴、現場照片、告訴人提供
    之被告侵入雨遮之監視錄影紀錄及擷圖照片等，為其論據。
五、訊據被告固不否認於110年2月11日12時許，自其住處5樓陽
    台爬出並站立於告訴人住處5樓之雨遮上，嗣被告將其屋簷
    之泥沙撥至告訴人住處1樓後陽台等事實，惟堅詞否認有何
    侵入住宅之犯行，辯稱：我沒有侵入住宅之意圖，我只是站
    在告訴人屋外的雨遮上，沒有進入告訴人家裡，因為告訴人
    蓋房子時把我家的石棉瓦屋頂踩破、掉落泥沙於屋簷排水溝
    槽，但告訴人都不理不睬，我是為了檢查石棉瓦屋簷排水溝
    槽阻塞情況及保全證據，所以拿手機去拍照蒐證，我拍照時
    只能一腳踩在我家的女兒牆，一腳踩在告訴人家的雨遮，我
    不是無故侵入住宅等語。經查：　　
　㈠被告於110年2月11日12時許，自其住處5樓陽台爬出並站立於
    告訴人住處5樓之雨遮，嗣被告將其屋簷之泥沙撥至告訴人
    住處1樓後陽台等事實，為被告所坦承，核與告訴人於偵查
    中之證述情節相符（見110偵3505卷第50頁反面），並有被
    告站立於告訴人住處雨遮上之監視錄影畫面擷圖照片附卷可
    稽（見110偵3505卷第44至45頁、第55頁反面至第56頁），
    此部分事實，可以認定。
　㈡查新竹市○○街00號建物之後端左側牆壁與新竹市○○街000號建
    物後端之牆壁相連，彼此共同使用該相連之共同壁，嗣告訴
    人將上開東前街52號舊有建物拆除，於原地蓋建新屋，並保
    留該共同壁，此有告訴人於偵查中提出之刑事陳述狀、地籍
    圖謄本、地籍調查表及照片在卷可稽（見110偵3505卷第34
    至39頁）。又因告訴人於上開共同壁之女兒牆上設置鐵板，
    被告前於110年1月21日15時許將該鐵板拆除，導致告訴人原
    釘鐵板處之牆壁缺角、鋼筋外露，被告並將拆除之鐵板置於
    被告住處5樓陽台內，告訴人因而於110年1月21日對被告提
    出毀損告訴（即原判決被告有罪部分），被告乃經警通知於
    110年1月26日至警局製作筆錄，此有被告及告訴人之新竹市
    警察局第二分局調查筆錄在卷可稽（見110偵3505卷第4至6
    頁、第11至12頁），則被告辯稱其於110年2月11日12時許，
    站立於告訴人住處5樓之雨遮，係為就告訴人蓋房子時踩破
    其住處石棉瓦屋頂、阻塞屋簷排水溝槽一事，進行蒐證拍照
    等語，依告訴人對被告提告毀損、被告前往警局製作筆錄等
    時序觀之，被告有蒐證以反制告訴人提告之舉動，尚不悖於
    常情。
　㈢經本院勘驗被告於110年2月11日12時許，站立於告訴人住處5
    樓雨遮之監視錄影畫面結果顯示：被告從其住處5樓女兒牆
    缺口爬出，站立在告訴人建物之雨遮上，面對被告住處之石
    棉瓦屋頂方向，右手扶在石棉瓦上，被告拿出數位手機，左
    手持手機往屋頂右側石棉瓦邊緣排水溝槽處拍攝，畫面時間
    5秒時，被告右手持續從石棉瓦的排水溝槽挖取泥沙撥往下
    方，畫面時間45秒時，被告從女兒牆缺口爬入其住處等情，
    有本院勘驗筆錄在卷可稽（見本院卷第39至40頁），且勘驗
    結果亦與告訴人於偵查中提出之監視錄影畫面擷取照片相符
    （見110偵3505卷第44、45頁），又觀之上開第45頁上方之
    照片，被告以右手將石棉瓦水溝溝槽內之泥沙往下撥時，其
    左手仍持手機持續拍攝，由上開勘驗結果及擷圖照片可知，
    被告站立於告訴人雨遮之時間僅45秒，期間亦僅有面對自己
    住處屋頂方向、以手挖取排水溝槽泥沙及持手機拍攝之舉，
    並無窺視告訴人住處或有其他不法行為，而告訴人提出之住
    處1樓陽台地面照片顯示，經被告撥落之泥沙數量並不多（
    見110偵3505卷第44頁上方照片），且被告撥落泥沙時仍持
    續持手機拍照，難認被告站立於告訴人住處5樓雨遮之主要
    目的，係為撥落屋頂排水溝槽泥沙於告訴人住處1樓陽台。
    再稽之告訴人於偵查中提出之上開共同壁照片、被告於本院
    提出之上開石棉瓦屋簷溝槽照片，亦可見被告與告訴人建物
    相鄰處之石棉瓦有破損、屋簷溝槽有泥沙、小泥塊堆積之情
    形（見110偵3505卷第40至41頁，本院卷第55頁），則被告
    辯稱因告訴人蓋房子時將其住處石棉瓦屋頂踩破、掉落泥沙
    阻塞屋簷排水槽，其係為檢查石棉瓦屋簷排水溝槽阻塞情況
    及拍照蒐證，而站立於告訴人住處雨遮上等語，即非無據。
　㈣綜合上情，考量被告與告訴人之建物有共用之牆壁，被告為
    拍攝其屋頂石棉瓦破損及排水溝槽泥沙阻塞情形，始站立於
    告訴人住處5樓之雨遮上，且被告站立於告訴人住處5樓雨遮
    上之時間僅45秒，期間並無窺視告訴人住處之舉或有其他不
    法行為，又該處雨遮亦非告訴人之生活起居處所，尚難認被
    告所為已實際侵害告訴人合理期待之居住安寧或空間隱私之
    私密性，所為應具有社會相當性，難認被告係無故站立於告
    訴人住處雨遮上，而有侵入住宅之犯罪故意，所為自不該當
    於刑法第306條第1項之侵入住宅罪。從而，本件不能證明被
    告主觀上有侵入住宅之犯罪故意，依首開說明，自應為被告
    被訴侵入住宅部分無罪之諭知。
六、原審審理後，認檢察官所提之證據，不能證明被告有侵入住
    宅犯行，而為此部分無罪之諭知，經核其理由雖有不同，惟
    結論並無二致，應予維持。檢察官上訴意旨雖指原判決關於
    「無從認定被告侵入告訴人住宅附連圍繞之土地」部分之理
    由記載，容有違誤，然本案既查無證據足資認定被告主觀上
    確有侵入住宅之犯意，縱原判決關於無罪理由部分之記載，
    容有檢察官上訴意旨所稱之瑕疵，仍難說服本院推翻原判決
    ，另為此部分不利於被告之認定，其上訴為無理由，應予駁
    回。
據上論斷，應依刑事訴訟法第368條，判決如主文。
本案經檢察官侯少卿聲請簡易判決處刑，檢察官林李嘉提起上訴
，檢察官周啟勇到庭執行職務。
中　　華　　民　　國　　111 　年　　9 　　月　　28　　日
                  刑事第十五庭  審判長法  官  陳芃宇
                                      法  官  陳俞伶
                                      法  官　曹馨方
以上正本證明與原本無異。
不得上訴。
                                      書記官　游秀珠
中　　華　　民　　國　　111 　年　　9 　　月　　28　　日